【裁判字號】    96,訴,2244
【裁判日期】    970523
【裁判案由】    毒品危害防制條例
【裁判全文】
臺灣板橋地方法院刑事判決              96年度訴字第2244號
公  訴  人  臺灣板橋地方法院檢察署檢察官
被      告  甲○○
選任辯護人  吳伯昆律師
被      告  乙○○
選任辯護人  余樹田律師
上列被告等因違反毒品危害防制條例案件，經檢察官提起公訴（
95年度毒偵字第7533號、96年度偵字第10910 號），本院判決如
下：
    主  文
甲○○施用第二級毒品，累犯，處有期徒刑壹年，減為有期徒刑
陸月，如易科罰金，以新臺幣壹仟元折算壹日，扣案如附表所示
之物沒收銷燬。
甲○○其餘被訴部分無罪。
乙○○無罪。
    事  實
一、甲○○前因施用第一、二級毒品案件，經本院以90年度毒聲
    字第1917號裁定送觀察、勒戒後，因有繼續施用毒品之傾向
    ，再經本院以90年度毒聲字第3379號裁定令入戒治處所施以
    強制戒治1 年，其間經停止強制戒治及撤銷停止強制戒治，
    於民國92年10月3 日執行完畢，並由臺灣板橋地方法院檢察
    署檢察官於92年11月10日以92年度戒毒偵字第365 號為不起
    訴處分在案；另因竊盜案件，經本院以93年度訴字第1358號
    判決判處有期徒刑6 月確定，於94年5 月18日執行完畢。詎
    仍不知悔改，於上開強制戒治執行完畢釋放後5 年內，另基
    於施用第二級毒品甲基安非他命之犯意，於95年11月3 日中
    午12時許，在臺北縣中和市○○街223 之1 號住處內，以將
    甲基安非他命置於玻璃球內燒烤吸食之方式，施用甲基安非
    他命1 次。嗣於同日下午3 時30分許，在臺北縣中和市○○
    街22號前，為警查獲持有如附表所示之甲基安非他命，進而
    查悉上情。
二、案經臺北縣政府警察局板橋分局報告臺灣板橋地方法院檢察
    署檢察官偵查起訴。
    理  由
一、上開犯罪事實，迭經被告甲○○於警詢、檢察官偵訊及本院
    審理時坦承不諱，而其為警查獲時所採集之尿液，經以酵素
    免疫分析法初步篩選，再以氣相層析質譜儀分析法確認，確
    呈現安非他命、甲基安非他命陽性反應，有臺北縣政府警察
    局尿液檢體收件簽收紀錄表（代碼編號：A511004 號）、臺
    灣檢驗科技股份有限公司出具之濫用藥物尿液檢驗報告（代
    碼編號：A511004 號）各1 份在卷可稽，復有扣案如附表所
    示之物可資佐證，足認其自白與事實相符。又被告甲○○前
    經本院裁定送強制戒治，於92年10月3 日執行完畢之事實，
    有臺灣高等法院被告前案紀錄表1 份附卷可憑，被告於強制
    戒治執行完畢釋放後5 年內，再犯毒品危害防制條例第10條
    之罪，犯行明確，應依法論科。
二、按甲基安非他命屬毒品危害防制條例第2 條第2 項第2 款規
    定之第二級毒品，核被告甲○○所為，係犯毒品危害防制條
    例第10條第2 項之施用第二級毒品罪。其為上開犯行而持有
    第二級毒品甲基安非他命，持有之低度行為，應為施用之高
    度行為所吸收，不另論罪。另被告甲○○有如事實欄所示之
    前案紀錄，甫於94年5 月18日執行完畢乙節，有臺灣高等法
    院被告前案紀錄表1 份存卷可參，其於有期徒刑執行完畢5
    年內，故意再犯本件有期徒刑以上之罪，為累犯，應依刑法
    第47條第1 項之規定加重其刑。爰審酌被告甲○○已曾因相
    同犯行經觀察、勒戒及強制戒治之處遇，猶未能知所警惕，
    顯然漠視法令之禁制，惟其犯罪行為主要係戕害自身，並未
    直接積極損害他人之利益，且事後坦承犯行，犯後態度尚無
    不良，暨其施用毒品之動機、素行、持有毒品之數量甚多等
    一切情狀，量處如主文所示之刑。又因被告甲○○上開犯罪
    之時間，係於96年4 月24日以前，合於中華民國96年罪犯減
    刑條例所定之減刑條件，應再減其宣告刑2 分之1 ，併諭知
    易科罰金之折算標準。至扣案如附表所示之物，為第二級毒
    品甲基安非他命，除因鑑驗用罄部分外，餘應依毒品危害防
    制條例第18條第1 項前段之規定沒收銷燬。
三、無罪部分：
（一）公訴意旨另以：被告甲○○、乙○○基於販賣第一級毒品
      海洛因、第二級毒品甲基安非他命之犯意聯絡，為下列行
      為：甲○○於95年11月3 日下午3 時許，在臺北縣板橋
      市○○○路○ 段「亞東醫院」對面，以新臺幣（下同）11
      2,000 元之價格，向某真實、姓名年籍不詳綽號「阿南」
      之成年男子，販入如附表所示之甲基安非他命，擬售予不
      特定人牟利；甲○○於95年11月21日凌晨0 時9 分許，
      與某真實姓名、年籍不詳綽號「伍佰」之成年男子電話聯
      絡，以10,000元之代價，出售海洛因0.3 公克及甲基安非
      他命2 公克予「伍佰」，並於同日凌晨0 時36分許，在臺
      北縣板橋市「馥麗旅館」前完成交易；甲○○於95年11
      月28日上午11時32分、同年11月29日下午7 時59分、同年
      12月2 日下午5 時11分許，與某真實姓名、年籍不詳綽號
      「威倉」之成年男子電話聯絡，以6,000 元之代價，出售
      海洛因4 分之1 錢予「威倉」，並交代乙○○與「威倉」
      完成交易；甲○○於95年12月20日晚間7 時41分至翌日
      凌晨0 時18分許，與「伍佰」電話聯絡多次，以22,000元
      之代價，出售甲基安非他命9 克予「伍佰」。因認被告甲
      ○○、乙○○共犯毒品危害防制條例第4 條第1 項、第2
      項之販賣第一、二級毒品罪嫌。
（二）按犯罪事實應依證據認定之，無證據不得認定犯罪事實；
      不能證明被告犯罪者，應諭知無罪之判決，刑事訴訟法第
      154 條第2 項、第301 條第1 項分別定有明文。而認定不
      利於被告之事實，須依積極證據，苟積極證據不足為不利
      於被告事實之認定時，即應為有利於被告之認定，更不必
      有何有利之證據（最高法院30年上字第816 號判例要旨參
      照）。被告否認犯罪事實所持之辯解，縱屬不能成立，仍
      非有積極證據足以證明其犯罪行為，不能遽為有罪之認定
      （最高法院30年上字第1831號判例要旨參照）。又檢察官
      對於起訴之犯罪事實，應負提出證據及說服之實質舉證責
      任。倘其所提出之證據，不足為被告有罪之積極證明，或
      其指出證明之方法，無從說服法院以形成被告有罪之心證
      ，基於無罪推定之原則，自應為被告無罪判決之諭知（最
      高法院92年臺上字第128 號判例要旨參照）。
（三）公訴人認被告甲○○、乙○○涉犯販賣第一、二級毒品罪
      嫌，就前揭部分，無非係因扣得如附表所示之甲基安非
      他命；就部分，則是以被告2 人不爭執證據能力之
      通訊監察譯文架構犯罪事實，就部分，另佐以秘密證人
      Ａ之證詞為據。訊據被告甲○○、乙○○均堅決否認有販
      賣第一、二級毒品之行為。被告甲○○辯稱：如附表所示
      之甲基安非他命，係其購入供己施用，因自己毒癮甚大，
      購買較多之數量可較便宜；與「伍佰」於95年11月21日電
      話聯絡之目的，係為合購毒品，但最後並未買成；與「威
      倉」電話聯絡，亦是為合購毒品，其與乙○○、「威倉」
      合購半錢海洛因，「威倉」分4 分之1 錢；「伍佰」於95
      年12月20日與其聯絡，係為要求幫忙購買甲基安非他命，
      其曾代向朋友「阿南」洽詢，但最後沒有完成交易等語。
      被告乙○○就部分，除與甲○○為相同之辯解，另稱其
      係當場將「威倉」交付之6,000 元交予賣主，並將賣主交
      付之4 分之1 錢海洛因交予「威倉」等語。
（四）經查，如附表所示之甲基安非他命，甲○○自始供稱係購
      入供己施用，而如前述，其為警查獲時所採集之尿液經檢
      驗結果，確呈現施用甲基安非他命之反應，尚難逕認所言
      不實。公訴人雖謂甲○○係為販售牟利而販入，然遍查全
      卷，甲○○如何有牟利之想法？其欲如何販售牟利？除語
      意不明之監聽譯文外（詳如後述），並無相關證據足以佐
      證，逕認定甲○○有販售之意，即嫌速斷。又公訴人據甲
      ○○之電話監聽譯文，指稱被告甲○○、乙○○曾販售海
      洛因、甲基安非他命予「伍佰」、「威倉」云云，亦非無
      疑義。蓋甲○○固坦承其與「伍佰」、「威倉」談論之內
      容確係毒品，然細核譯文內容，得明確認定者，僅是其等
      談及以多少價錢可購得多少毒品，及預定在何處見面而已
      ，究竟何人是真正賣家？交易方式為何？是否有如期完成
      毒品交易？交易之物是否確為海洛因、甲基安非他命？均
      乏依據，偵查機關未進一步就監聽到之交易時間、地點進
      行查緝，實難窺知詳情。是被告2 人所為上開辯解，即難
      遽認係出於虛捏。況且，依據95年12月20日晚間11時26分
      許，甲○○與「伍佰」聯繫時之監聽譯文所載，甲○○稱
      ：「伍佰！我跟你說，那個硬的。」、「他剛去他老大那
      ，他老大算給我就2 萬2 了」、「應該剛剛在電話中不方
      便講，他剛來我這邊之前有去他老大那邊，他老大說現在
      東西比較難拿，變成要2 萬2 ，你自己考慮吧！」，「伍
      佰」則回稱：「我等一下打給你。」，嗣於95年12月21日
      凌晨0 時18分許，「伍佰」再次致電甲○○，甲○○向「
      伍佰」稱：「你現在要處理嗎？」、「我價錢有跟你重報
      了，2 萬2 。」、「你錢準備好了嗎？」、「我叫他過來
      。」，從字面上理解，與甲○○所稱僅是幫「伍佰」介紹
      賣主之說詞，並無不符，與公訴意旨所稱販售行為，則有
      差距，亦難逕採為甲○○販賣毒品之依據。至公訴人另以
      秘密證人Ａ之證詞，作為甲○○、乙○○曾與「威倉」交
      易毒品之佐證，然觀之秘密證人Ａ於檢察官偵訊時之證詞
      ，原係稱：「威倉的朋友小賢的男子叫威倉幫他拿海洛因
      ……但是威倉後來沒有拿到。」、「後來威倉有問小胖（
      按：指被告甲○○）海洛因41是多少，他說6,000 元，…
      …後來還是沒拿成。」、「9 包的東西我忘記威倉是不是
      有拿到。」等語，語多保留，嗣雖改稱「威倉」有向甲○
      ○拿海洛因云云，然亦表示「威倉」拿的價錢是一般行情
      價，即4 分之1 兩6,000 元等語，迄至本院審理時，更是
      證稱：因甲○○有辦法調到毒品，所以「威倉」請甲○○
      幫忙調毒品，斯時乙○○、乙○○的一名朋友、「威倉」
      約在臺北縣鶯歌鎮上之某家戲院前見面，乙○○將「威倉
      」交付之6,000 元交給該名不詳人士，該人則拿4 分之1
      兩海洛因予乙○○，乙○○並即轉交「威倉」等語，與被
      告2 人所辯悉相吻合，是證人Α之證詞，亦不足據為不利
      被告2 人之認定。此外，乙○○除部分之行為有參與，
      其餘部分，均未見其蹤，公訴人認被告2 人就
      部分亦有犯意聯絡，同樣未見有何證據可以證明，積極
      證據顯有未足。
（五）綜上，被告甲○○持有如附表所示之甲基安非他命，無證
      據證明係為販售而販入，僅憑監聽譯文內容及證人Α之證
      詞，亦無從認定被告甲○○、乙○○有販售海洛因、甲基
      安非他命予「伍佰」或「威倉」。公訴人所提證據，尚不
      足證明甲○○、乙○○有販賣第一、二級毒品犯行，既乏
      積極證據可證明其等此部分犯行，即應為有利被告2 人之
      認定，而為其等無罪之諭知。至被告甲○○持有如附表所
      示第二級毒品甲基安非他命之犯行，固在起訴範圍內，惟
      因已為其施用第二級毒品犯行所吸收，尚無庸另予論罪，
      併此敘明。
據上論斷，應依刑事訴訟法第299 條第1 項前段、第301 條第1
項，毒品危害防制條例第10條第2 項、第18條第1 項前段，刑法
第11條、第47條第1 項、第41條第1 項前段，中華民國96年罪犯
減刑條例第2 條第1 項第3 款、第7 條、第9 條，判決如主文。
本案經檢察官馬凱蕙到庭執行職務。
中    華    民    國    97    年    5     月    23    日
                刑事第十四庭審判長法  官  林海祥
                                  法  官  汪怡君
                                  法  官  許炎灶
上列正本證明與原本無異。
如不服本判決，應於判決送達後10日內向本院提出上訴狀（應附
繕本），其未敘述上訴理由者，應於上訴期間屆滿後20日內補提
理由書狀於本院，上訴於臺灣高等法院。
                                  書記官 屠衛民
中    華    民    國    97    年    5     月    23    日
附錄本案論罪科刑法條：毒品危害防制條例第10條第2 項。
毒品危害防制條例第10條
施用第一級毒品者，處6 月以上5 年以下有期徒刑。
施用第二級毒品者，處3 年以下有期徒刑。
附表：
┌─────────────────────────────────────┐
│查獲之第二級毒品                                                          │
├──┬─────┬──┬──┬──────────────────────┤
│ 01 │第二級毒品│10  │包  │第二級毒品甲基安非他命（驗前總毛重89.17 公│
│    │甲基安非他│    │    │  克，驗前總純質淨重約79.70 公克，取0.23公克│
│    │命        │    │    │  鑑定用罄）。                              │
│    │          │    │    │含極微量第二級毒品甲基安非他命殘渣且未析離│
│    │          │    │    │  之外包裝10個，應併予沒收銷燬。            │
│    │          │    │    │卷附內政部警政署刑事警察局96年1 月9 日刑鑑│
│    │          │    │    │  字第0950184053號鑑定書1 份參照。          │
└──┴─────┴──┴──┴──────────────────────┘


司法院資訊處製作；財團法人民間司法改革基金會備份。
